臺灣高雄地方法院民事判決　　　　　　　93年度訴字第2653號
原　　　告　國喬光電科技股份有限公司
即反訴被告
法定代理人　丙○○
訴訟代理人　乙○○
　　　　　　葉曉芳
被　　　告　龐誼科技股份有限公司
即反訴原告
法定代理人　丁○○
訴訟代理人　阮文泉律師
上列當事人間給付買賣價金事件，經本院於民國94年8月9日言詞
辯論終結，判決如下：
  主  文
被告應給付原告新臺幣柒拾貳萬零陸佰拾壹元，及自民國九十
三年十月二十日起至清償日止按週年利率百分之五計算之利息。
原告其餘之訴駁回。
反訴原告之訴及假執行之聲請均駁回。
本訴訴訟費用由被告負擔百分之十五，餘由原告負擔；反訴訴訟
費用由反訴原告負擔。
本判決關於原告勝訴部分，於原告以新臺幣貳拾肆萬壹仟元為被
告供擔保後得假執行，但被告如以新臺幣柒拾貳萬零陸佰拾壹
元為原告預供擔保後，得免為假執行。
原告其餘假執行之聲請駁回。
  事實及理由
壹、本件原告即反訴被告起訴時之法定代理人原為喻賢璋，嗣於
    訴訟進行中業變更由丙○○為新任法定代理人，此有變更登
    記表在卷可稽，是其聲明承受訴訟，依法核無不合，自應予
    以准許，合先敘明。
貳、本訴部分：
一、原告起訴主張：被告於民國92、93年間陸續向伊購買液晶顯
    示器等貨品數批，伊並已陸續交付被告收受完畢，惟被告尚
    積欠伊貨款及營業稅共計新台幣（下同）851,460 元迄未清
    償，為此爰依買賣契約之法律關係請求判令被告應給付851,
    460 元及自起訴狀繕本送達之翌日即93年10月20日起至清償
    日止按週年利率5%計算之利息，並願供擔保請准為假執行之
    宣告。
二、被告則以：伊固尚行欠原告上開液晶顯示器貨款851,460 元
    ，惟原告同亦積欠伊下述債務：(1)、FPC （軟性印刷電路板
    ）開發模具費計122,888 元；(2)、FPC 1,039 塊價金計7,94
    1 元；(3)、原告前出售予伊之GM 1059-1 液晶顯示器模組因
    存有瑕疵，其同意賠付伊重工費用美元13,786元之1/2 計為
    228,641 元（以1 美元兌換33.17 元台幣）；(4)、伊前為購
    買GM0139、GM0182、GM0159、GM0148液晶顯示器模組而支付
    570,354 元模具費用予原告，並將該等模具留置於原告處以
    備生產液晶顯示器，惟原告未經伊之同意即擅將該等模具出
    售他人造成伊之損失，原告自應就此擔負賠償之責，伊既對
    原告存有上開債權，自得以原告所積欠之上開債務計929,82
    4 元與其請求之貨款予以抵銷，經抵銷後伊自已無積欠情事
    等語為辯，並聲明求為判決：駁回原告之訴及假執行之聲請
    ，如受不利之判決，並願供擔保請准免為假執行之宣告。
三、兩造不爭執之事項：
  (1)、被告於92、93年間陸續向原告購買液晶顯示器等貨品，原
      告並已陸續交付貨品予被告收受完畢，而被告迄尚積欠原
      告貨款（含營業稅）計851,460 元。
  (2)、原告應支付被告FPC （軟性印刷電路板）開發模具費122,
      888 元。
  (3)、原告向被告購買FPC 1,039 塊應支付買賣價金7,941 元。
  (4)、原告前曾出售GM1059-1液晶顯示器模組予被告，因被告反
      應貨品有瑕疵，原告乃寄發電子郵件表示「According to
      the meeting on 2/12 10:00 ，2004 in GPO ，Our vend
      or-NOVA-TECH  was agree to pay for the 1/2 lose of
      this issue. 」等語，而上開貨品之重工費用為美金13,7
      86元，當時匯率為1 美元兌33.17 元台幣計為228,641 元
      。
  (5)、被告前向原告訂購GM0139、GM0182、GM0159、GM0148液晶
      顯示器模組，並已支付570,354 元予原告，惟原告並未給
      付上開模組予被告，被告嗣亦未訂購上開模組訂購單上所
      載之貨品數量。
四、本件兩造爭執之重點在於：被告抵銷之抗辯是否有理由？又
    其得主張抵銷之數額為何？茲將本院判斷意見分述如下：
    (1)、FPC 開發模具費及FPC 1,039 塊價金部分：
        本件被告主張原告應支付其FPC 開發模具費122,888 元
        及FPC 1,039 塊之買賣價金7,941 元計130,829 元乙節
        ，業據其提出發票2 紙為證，並為原告所不爭執，是被
        告所有上開債權與原告之系爭債權給付種類相同，並均
        已屆清償期而具抵銷適狀，被告據此主張抵銷自屬有據
        而應予以准許。
    (2)、GM1059-1液晶顯示器模組瑕疵費用部分：
        按「第三人與債務人訂立契約承擔其債務者，非經債權
        人承認，對於債權人不生效力。」、「買受人因物有瑕
        疵，而得解除契約或請求減少價金者，其解除權或請求
        權，於買受人依第356 條規定為通知後6 個月間不行使
        或自物之交付時起經過5 年而消滅。」，民法第301 條
        、第365 條第1 項分別定有明文。本件被告固辯稱原告
        曾寄發電子郵件表示同意賠付其有關GM1059-1液晶顯示
        器模組瑕疵之重工費用即美金13,786元之1/2 計228,64
        1 元台幣，且依物之瑕疵擔保請求權，其亦得請求減少
        價金云云，惟原告就系爭貨物之瑕疵問題業否認曾同意
        賠付被告1/2 之重工費用，而查系爭GM1059-1液晶顯示
        器模組貨品係原告向訴外人NOVA-TECH 公司購入後再轉
        售予被告，被告與訴外人NOVA-TECH 公司間並無買賣之
        契約關係乙節，此亦為兩造所不爭執，另被告所提之原
        告就此寄發之電子郵件，其內容乃載以：「 According
        to the meeting on 2/12 10:00， 2004 in GPO ，Our
        vendor-NOVA-TECH was agree to pay for the 1/2 lo
        se of this issue. 」等語，依其文義顯示，原告乃係
        表示欲賠付該費用者乃為「Our vendor-NOVA -TECH 」
        即訴外人NOVA-TECH 公司而非原告自己要賠付系爭重工
        費用，是以該電子郵件應係通知被告系爭貨物之瑕疵將
        由訴外人NOVA-TECH 公司負責賠償之債務承擔通知而非
        原告自身同意賠償之承諾，而被告就此既主張應由原告
        負責，其於此之通知自係不同意由訴外人NOVA-TECH 公
        司代負系爭買賣之賠償責任，則依民法第301 條之規定
        ，此未經債權人即被告同意之債務承擔自不生其效力，
        而被告於本院審理中並不同意原告提出願以1/2 新品賠
        償之要約，是雙方就系爭貨物瑕疵問題亦未達成和解而
        創設另一新之法律關係，被告主張原告同意賠償系爭貨
        物瑕疵云云並無理由；另被告於93年1 月12日業曾向原
        告寄發電子郵件謂以系爭貨物因有瑕疵經下游買受客戶
        花費美金13,766元自行重工而遭扣款，並要求原告協助
        處理等語（卷附第55頁），惟物之瑕疵擔保責任中，債
        權人依法可主張者原有減少價金、解除契約、另行交付
        新物、損害賠償等各請求權，惟其各項權利本需經債權
        人選定後始能確定其欲行使者究為何項，而依被告上開
        電子郵件內容所示，其當時僅係單純通知原告系爭貨物
        存有瑕疵而有需配合處理之事項而已，其並未明確表示
        所欲行使者究係何項請求，此自難謂其於當時即已就系
        爭貨物可能存有之瑕疵據以行使價金減少請求權，而系
        爭顯示器既係原告向訴外人NOVA-TECH 公司購入後再轉
        售予被告，因其並非係系爭顯示器之生產者，衡情其亦
        無可能知悉該批貨品存有被告所指之瑕疵而故意不告知
        者，則被告於93年1 月間發現瑕疵後迄至94年6 月6 日
        本院審理中始行對系爭貨物之瑕疵主張減少價金（其於
        前均係主張原告承諾賠償1/2）， 其顯已逾越瑕疵擔保
        請求權之6 個月除斥期間，故系爭貨物縱有被告主張之
        瑕疵，其亦已無從對之主張價金減少請求權者，是被告
        主張以原告應付系爭貨物之瑕疵費用228,641 元予以抵
        銷云云並無理由。
    (3)、GM0139、GM0182、GM0159、GM0148液晶顯示器模組費用
        部分：
        按「當事人主張有利於己之事實者，就其事實有舉證之
        責任。」，民事訴訟法第277 條前段定有明文。本件被
        告固主張其已支付570,354 元模組費用予原告而取得系
        爭模具之所有權，然原告擅自將系爭模具出售他人造成
        其之損失自應負賠償責任云云，惟查，被告所指其已支
        付之費用乃係指生產整組液晶顯示器模組（LCM）之 模
        具費用（卷附96頁），而整組液晶顯示器模組係包括LC
        D Pannel（面版模組）及LCM （液晶模組）2 部分，LC
        D Pannel則係由光罩、APR 凸版、網版等物件、LCM 係
        由電路版（PCB）、I.C. 黏合、軟版（FPC）、 背光模
        組（EL）等組合而成，此有LCD 製程說明乙份在卷可稽
        （卷附143 至148 頁），另依原告所提出系爭液晶顯示
        器之「Purchase order」訂購單所示，其在GM0182、GM
        0148之單據上乃分別記載「Tooling 會在40k order 後
        退回」、「出貨達400k時，模免費退回」等語（卷附11
        0 、115 頁），且系爭模組之「Purchase order」單上
        均載明應提供予被告之「Free Sample 」數量，而系爭
        模具乃係原告另向第三人訂購者，此為兩造所不爭執，
        又原告前任資材部經理即證人甲○○於本院審理中亦到
        庭具結證稱：「這是開該種模具所先暫收款，等到客戶
        訂購該種模具達到一定數量，我們再退還該暫收款，如
        果後來沒有訂單模具錢就不退了，我們應該會在訂購單
        註明此點，如果沒寫就是表示不退，這只是開模的部分
        費用，但是不是表示所有權人是被告，本件被告都沒有
        達到數量。」等語（94年4 月18日準備程序筆錄），是
        原告既非系爭模具之生產者，其即係單純基於保管並代
        產模組製成品之生產人，如被告於給付570,354 元費用
        後即已取得系爭模組之所有權，衡情原告即無須特別於
        「Purchase order」單上載述被告訂貨量達一定數額後
        即退還模具費用而減低自己之獲利，且亦無需另行提供
        「Free Sample 」給被告試用者，且參酌被告前所支付
        FPC 之開發模具費為122,888 元，其若僅支付570,35 4
        元之費用，衡情亦應尚無法取得系爭4 組液晶顯示器模
        組之所有權，證人甲○○所言應與事實相符而屬可信。
        今被告於此既未另行舉證證明上開費用係取得模具所有
        權之對價，原告所稱該費用係開模之部分費用以保證被
        告日後確會下單，若被告訂單未達一定數額即不予退費
        等語應屬合理可採，則被告給付之上開款項既係屬開模
        後保證下單之保證金性質而非屬取得系爭模具所有權之
        對價，而被告亦自承並未足額訂購系爭液晶顯示器訂購
        單上所載貨品數量，故原告依約並無退還上開費用之義
        務，且原告縱將系爭模具出售他人，此亦與被告無涉，
        原告就此自無須負賠償之責，被告辯稱其給付上開費用
        後即已取得系爭模具之所有權，原告擅自出售自應負賠
        償之責而得以之抵銷前債云云並無理由。
    綜上，原告得請求被告給付之貨款乃為851,460 元，而系爭
    GM1059-1液晶顯示器模組瑕疵費用部分，因原告並未承諾賠
    償，且被告亦已逾越行使價金減少請求權之除斥期間而無從
    請求，另系爭GM0139、GM0182、GM0159、GM0148液晶顯示器
    模組費用部分則因被告並未取得系爭模具之所有權且亦無訂
    購足額之產品，原告並無賠償或返還該部分費用之義務，則
    被告於此自僅得以原告應給付之130,829 元予以抵銷，從而
    原告依據買賣關係請求被告給付720,631 元（851,460 －13
    0,829 ＝720,631）及 自起訴狀繕本送達之翌日即93年10月
    20日起至清償日止按週年利率5%計算之利息，依法洵屬有理
    由，自應予以准許，其逾此範圍外之請求即屬無據，應予駁
    回。
參、反訴部分：
  一、反訴原告主張：反訴被告積欠伊上開4 筆債務計 929,824
      元，伊以之與反訴被告得請求之851,460 元貨款予以抵銷
      後，反訴被告尚應給付伊78,364元，爰依法請求判令反訴
      被告應給付78,364元及自反訴起訴狀繕本送達反訴被告之
      翌日起至清償日止按週年利率5%計算之利息，並願供擔保
      ，請准為假執行之宣告。
  二、反訴被告則以：伊固應支付反訴原告FPC 開發模具費122,
      888 元及FPC 買賣價金7,941 元，惟GM1059-1液晶顯示器
      模組並無瑕疵，當初係基於長期往來客戶之情誼始要求供
      應商即訴外人NOVA-TECH 公司直接賠償反訴原告，伊自身
      並未同意賠償，且反訴原告迄至本件審理中始行提出減少
      價金之請求，其顯已逾越6 個月之除斥期間，至GM0139、
      GM0182、GM0159、GM0148液晶顯示器模組部分，反訴原告
      支付之款項乃係開模之部分費用以保證反訴原告日後會下
      單，若反訴原告日後之訂單未達一定數額即不予退費，此
      並非反訴原告購買系爭模組所有權之對價，伊自無給付系
      爭模組之義務而無須負賠償責任，且反訴原告亦未依約下
      單達一定數量，伊亦無返還該筆費用之義務等語資為抗辯
      ，並聲明求為判決：駁回反訴原告之訴及假執行之聲請，
      如受不利之判決，並願供擔保請准免為假執行之宣告。
  三、本件反訴原告主張反訴被告應給付FPC開發模具費122,888
      元及FPC 買賣價金7,941 元計13,829元，此為反訴被告所
      不爭執，而系爭GM1059-1液晶顯示器模組之瑕疵費用部分
      ，因反訴被告並未承諾賠償，且反訴原告亦已逾越行使價
      金減少請求權之除斥期間，至GM0139、GM0182、GM0159、
      GM0148液晶顯示器模組費用部分則因反訴原告並未取得系
      爭模具之所有權，且其亦未依約下單達一定數量，反訴被
      告就此並無給付瑕疵及模組費用之義務均已如前所述，是
      反訴原告就上開反訴被告應予給付之費用13,829元既已於
      本訴中主張抵銷後而尚應給付反訴被告720,631 元，則反
      訴原告於此請求反訴被告應再給付78,364元即屬無據而應
      予駁回，而反訴原告之訴既經駁回，其假執行之聲請已失
      所附，自應併予駁回。
肆、本件兩造均陳明願供擔保請准為假執行或免為假執行之宣告
    ，經核均無不合，爰就原告勝訴部分，分別酌定相當之擔保
    金額准許之，至原告敗訴部分，其假執行之聲請即失所依附
    ，應予駁回。
伍、本件判決之基礎已臻明確，兩造其餘攻擊防禦方法及舉證，
    核與判決無影響，爰不另一一論述，併此敘明。
陸、據上論結：本件原告之訴為一部有理由，一部無理由；反訴
    原告之訴為無理由，依民事訴訟法第78條、第79條、第 390
    條第2項、第392條，判決如主文。
中　　華　　民　　國　　94　　年　　8 　　月　　25　　日
                  民事第五庭審判長法  官  黃宏欽
                                  法  官  方錦源
                                  法　官　郭宜芳
正本係照原本作成。
如不服本判決，應於送達後20日內，向本院提出上訴狀並表明上
訴理由，如於本判決送達前提起上訴者，應於判決送達後10日內
補提上訴理由書（須附繕本）。
中　　華　　民　　國　　94　　年　　8 　　月　　26　　日
                                  書記官　劉法萱
